【裁判字號】    92,易,467
【裁判日期】    920105
【裁判案由】    詐欺
【裁判全文】
臺灣高雄地方法院刑事判決                        九十二年度易字第四六七號
    公  訴  人  臺灣高雄地方法院檢察署檢察官
    被      告  丁○○
右列被告因詐欺案件，經檢察官提起公訴（九十二年度偵緝字第三五號），本院判決
如左：
    主  文
丁○○共同連續意圖為自己不法之所有，以詐術使人將本人之物交付，處有期徒刑
年。
    事  實
一、丁○○為戊○○（涉案部分另以臺灣高雄地方法院檢察署九十年度偵字第二三五
    五二號案件通緝中）之夫，與乙○○原係鄰居，與甲○○則為朋友關係。(一)丁○○、戊○○二人因互助會倒會，而積欠會員會款，且因向地下錢莊借款，每月需
    負擔高額之利息債務，已陷於無償債能力之狀態，竟共同基於意圖為自己不法所
    有之概括犯意聯絡，自民國八十六年某月間起至九十年十月間止，或由丁○○或
    戊○○單獨出面，或共同出面，連續多次前往乙○○位在高雄縣橋頭鄉○○路四
    十五號、高雄市○○區○○路一０二七號住處，以擴建苗栗建安醫院、繳納地下
    錢莊利息需款急用，俟建安醫院健保費用入帳、丁○○任軍職每月薪資收入、丁○○將自軍中退休可領取退休金即可清償借款為由，向乙○○借款，致乙○○陷
    於錯誤，誤認丁○○、戊○○確有清償債務之能力，而以交付現金、匯款至丁○○設於高雄市第二信用合作社左營分社帳號00－00－000000號帳戶，
    及向銀行、農會貸款等方式，共計出借款項新臺幣（下同）二千零二十萬元。嗣
    因丁○○、戊○○無法清償借款，乙○○發覺有異，始知建安醫院早於八十六年
    間即已頂讓他人經營、丁○○於八十七年二月間即自軍中退休，始知受騙，乃要
    求丁○○、戊○○開立如附表所示本票十九紙，合計二千零二十萬元（各本票之
    發票日、到期日及金額均詳如附表所載），惟該本票屆期均未獲兌現，且丁○○
    、戊○○復避不見面，經乙○○再三催討亦無著。(二)丁○○復承前同一犯意，明
    知已無償債能力，且其所有車牌號碼Ａ八─四六九六號賓士轎車已於九十年四、
    五月間向某當舖質押借款十五萬元，隨時有遭當舖取償之可能，仍於九十年十月
    間某日，前往高雄縣鳳山市○○街一一七號五樓甲○○住處，僅向甲○○稱：願
    以車號Ａ八─四六九六號賓士轎車作為擔保，借款十萬元等語，而未提及上開小
    客車已向當舖質押借之事實，復書立讓渡書，致甲○○陷於錯誤，誤認上開小客
    車確有擔保價值，乃出借十萬元予丁○○；然丁○○借得款項後即音訊全無，並
    未清償，且甲○○發現上開讓渡書出讓人欄記載為「丁○○」，受讓人欄亦記載
    為「同右」，並未記載甲○○為受讓人字樣，而上開小客車亦遭當舖取償，甲○○至此始知受騙。
二、案經乙○○、甲○○訴由台灣高雄地方法院檢察署檢察官偵查起訴。
    理    由
一、訊據被告丁○○固不否認因互助會倒會，並向地下錢莊借款而陷於財務困難，及
    有交付告訴人乙○○如附表所示本票十九紙，且以車牌號碼Ａ八─四六九六號賓
    士轎車向告訴人甲○○借款十萬元，並簽立讓渡書一紙，惟矢口否認有何詐欺犯
    行，辯稱：其出面向乙○○借款之金額約只有三百萬元至四百萬元，且乙○○所
    匯款項大都由戊○○拿走，又其向甲○○借款十萬元，並非詐欺云云。經查：
  (一)、右揭犯罪事實(一)部分，業據告訴人乙○○於偵查及本院調查、審理中指述綦詳
      ，且有被告及戊○○二人共同開立如附表所示本票十九紙及匯款單附卷可稽。
      被告雖以上開情詞置辯，然被告設於高雄市第二信用合作社帳號00－00－
      000000號帳戶，依交易明細表所示，於八十六年六月十一日起至八十九
      年二月十一日止，均有款項自高雄縣橋頭鄉農會（下稱橋頭鄉農會）匯入該帳
      戶，此有該社九十二年四月二十一日高二信業存字第一○三二號函所檢送前揭
      帳戶之交易往來明細表在卷可稽，被告亦自承載有「橋頭鄉農會」部分為乙○○所匯入之款項。又乙○○曾於八十七年四月十五日，以李賜安所有坐落高雄
      縣頂鹽田段一七九三號土地之所有權，設定抵押權予橋頭鄉農會，並以李賜安
      為借款人、被告為連帶保證人，向橋頭鄉農會分別於八十六年十一月二十一日
      借款一百八十萬元、八十七年三月十九日借款三百萬元、八十七年四月十六日
      借款二百五十萬元，交付予被告，另於八十七年五月十四日以李春漢所有坐落
      高雄縣頂鹽段二三七一－一號土地之所有權，設定抵押權予橋頭鄉農會，借款
      三百萬元交付予被告，且因前揭借款未依約清償，橋頭鄉農會已就前揭抵押物
      拍賣求償，此有橋頭鄉農會九十二年四月二十八日橋頭農信字第二四四號函所
      檢送之貸款資料、借據、地政異動索引、借款申請書、約定書、本院八十八年
      度促字第六六八九八號支付命令、八十八年度促字第六一八六四支付命令、九
      十年九月十五日九十高貴民逸字九十執全字第二八二一號函在卷可佐，足認乙○○確實有將前揭款項匯入被告之前揭帳戶，亦有以貸款方式取得資金後交付
      款項予被告。又參以被告亦自陳事後其與戊○○共同為簽發之如附表之本票十
      九張交付予乙○○，該票面金額合計為二千零二十萬元（附表編號十七之票面
      金額大寫記載「佰元」，小寫記載「3,000,000」，大寫部分顯係誤載，以
      小寫金額三百萬元計算），則被告與戊○○自乙○○處取得款項為二千零二十
      萬元。再者，被告又自承：「（問：你有無跟告訴人乙○○說是因欠地下錢莊
      錢及擴建苗栗醫院的事才向其借錢？）有的，也有說為了苗栗醫院，但苗栗醫
      院在八十六年就頂讓出去」等語，核與證人乙○○到庭結證：「（問：為何借
      他錢？）當時他（丁○○）是向我說在苗栗有醫院要擴建，等醫院健保費入帳
      後就可以清償了。」等語相符，則被告明知其並未投資經營該醫院，其亦非該
      醫院之負責人，且於八十六年間，被告向乙○○陸續借款之前，該醫院即已換
      人經營，也非被告之兄在經營，業據被告陳明在卷（見九十二年度偵緝字第三
      五號卷第二六頁、本院九十二年十二月十八日審判筆錄），則其已明知並無擴
      建醫院及有健保費收入可供清償債務，又被告於八十七年二月間已自軍中退休
      ，此為被告所自承，自不可能有每月薪資可供清償務，而領得之退休金並未清
      償告訴人，此為告訴人指述明確，顯見被告於借款之初即有詐欺之故意，且施
      以詐術即謊稱以擴建醫院，於健保費用入帳，及每月薪資、退休金可供清償為
      由，致乙○○陷於錯誤而陸續出借款項。是被告所辯，即難採信，被告此部分
      詐欺犯行，堪以認定。
  (二)、右揭犯罪事實(二)部分，業據告訴人甲○○於偵查中指述綦詳，且有讓渡書一紙
      在卷可憑。被告雖辯稱其係向甲○○借款，並非詐欺云云，然訊據被告自承：
      「（問：本案這部車子是在甲○○借錢之前就已向當舖質押了？）有的。」、
      「（問：質押多少？）十五萬元，但車子沒有留在那裡。」、「（問：何時質
      押？）九十年四、五月間。」、「（問：有無向甲○○說該部車子已向當舖質
      押十五萬元？）沒有，因為我想質押的部款項會還掉。」、「九十年十月份跟
      甲○○借錢時，質押的錢連同利息為何？）質押的利息一直有清償，是到九月
      份才沒繳利息，質押的利息是二十分」、「（問：後來該部車子就抵給當舖？
      ）後來就抵給當舖，當舖沒有說多少就將車子開走。」、「（問：給甲○○之
      支票如何取得？）是我太太交給我的。」、「（問：向甲○○借十萬元作何用
      途？）也是給太太週轉用的，當時我是向甲○○說有急用。」等語（見本院九
      十二年十二月十八日審判筆錄）；且告訴人甲○○於偵查中指訴：被告以急需
      用錢為由，向伊借款十萬元，並願以車號Ａ八－四六九六號賓士轎車作為擔保
      ，且交付面額十萬元之支票一紙給伊，被告表示待還錢給伊時，伊再將支票及
      讓渡書返還，被告確實有書立一讓渡書給伊等語明確（見九十一年度發查字第
      四七七號卷第十一至十四頁）；且觀之由被告所書立而交付予甲○○之前揭車
      輛讓渡書，讓與人部分係記載「丁○○」，受讓人部分則係記載「同右」之字
      樣，並未記載「甲○○」之名字，有讓渡書一紙附卷可稽（見九十一年度發查
      字第四七七號卷第四頁），則被告明知其於九十二年十月間以該車子作擔保向
      甲○○借款十萬元以前，已將該車質押給當舖，且於九十二年九月間起即未依
      約繳息，故意隱匿欺瞞該車已設定質押予他人借款之情事，竟於九十二年十月
      間仍向甲○○稱欲將該車讓與作為擔保而借款，致甲○○誤以為其仍有清償能
      力而借款十萬元，又參以被告迄今仍未還款，其所交付之支票亦未兌現等情，
      足認被告確有詐欺之犯行，則被告前揭辯稱，顯不足採。
二、被告所為係犯刑法第三百三十九第一項之詐欺取財罪。被告與戊○○就向乙○○
    借款之詐欺犯行，有犯意聯絡及行為分擔，均為共同正犯。被告先後多次詐欺取
    財之行為，時間緊接，犯罪構成要件相同，顯係基於概括犯意反覆為之，應依連
    續犯之規定論以一罪，並依法加重其刑。爰審酌被告因一時貪念，致罹刑典，其
    精心策劃多次借款詐欺行為，惡性非輕，且犯後否認犯行，迄今尚未與被害人全
    部達成和解，及其犯罪動機、目的、智識程度、詐欺所取得之財物價值及所生危
    害等一切情狀，爰量處如主文所示之刑。
據上論斷，應依刑事訴訟法第二百九十九條第一項前段，刑法第二十八條、第五十六
條、第三百三十九條第一項，罰金罰鍰提高標準條例第一條前段，判決如主文。
本案經檢察官丙○○到庭執行職務。
中      華 民      國      九十二      年    一    月    五        日
                                  臺灣高雄地方法院刑事第七庭
                                      審判長法  官  曾逸誠
                                            法  官  廖純卿
                                            法  官  陳月雯
右正本證明與原本無異。
如不服本判決，應於判決送達後十日內，向本院提出上訴狀。
                                            書記官  林佳蓉
中      華      民      國      九十二      年    一    月    七        日
 附表：
┌───┬───────┬──────────┬────────────┐
│編 號 │金額（新臺幣）│   發   票   日     │   到    期    日       │
├───┼───────┼──────────┼────────────┤
│一    │壹佰萬元      │民國九十年十一月十一│民國九十年十一月二十一日│
│      │              │日                  │                        │
├───┼───────┼──────────┼────────────┤
│二    │伍拾萬元      │民國九十年十一月十一│民國九十年十二月三十日  │
│      │              │日                  │                        │
├───┼───────┼──────────┼────────────┤
│三    │伍拾萬元      │民國九十年十一月十一│民國九十一年一月三十日  │
│      │              │日                  │                        │
├───┼───────┼──────────┼────────────┤
│四    │伍拾萬元      │民國九十年十一月十一│民國九十一年二月二十八日│
│      │              │日                  │                        │
├───┼───────┼──────────┼────────────┤
│五    │伍拾萬元      │民國九十年十一月十一│民國九十一年三月三十日  │
│      │              │日                  │                        │
├───┼───────┼──────────┼────────────┤
│六    │伍拾萬元      │民國九十年十一月十一│民國九十一年四月三十日  │
│      │              │日                  │                        │
├───┼───────┼──────────┼────────────┤
│七    │伍拾萬元      │民國九十年十一月十一│民國九十一年五月三十日  │
│      │              │日                  │                        │
├───┼───────┼──────────┼────────────┤
│八    │伍拾萬元      │民國九十年十一月十一│民國九十一年六月三十日  │
│      │              │日                  │                        │
├───┼───────┼──────────┼────────────┤
│九    │伍拾萬元      │民國九十年十一月十一│民國九十一年七月三十日  │
│      │              │日                  │                        │
├───┼───────┼──────────┼────────────┤
│十    │伍拾萬元      │民國九十年十一月十一│民國九十一年八月三十日  │
│      │              │日                  │                        │
├───┼───────┼──────────┼────────────┤
│十一  │伍拾萬元      │民國九十年十一月十一│民國九十一年九月三十日  │
│      │              │日                  │                        │
├───┼───────┼──────────┼────────────┤
│十二  │伍拾萬元      │民國九十年十一月十一│民國九十一年十月三十日  │
│      │              │日                  │                        │
├───┼───────┼──────────┼────────────┤
│十三  │伍拾萬元      │民國九十年十一月十一│民國九十一年十一月三十日│
│      │              │日                  │                        │
├───┼───────┼──────────┼────────────┤
│十四  │伍拾萬元      │民國九十年十一月十一│民國九十一年十二月三十日│
│      │              │日                  │                        │
├───┼───────┼──────────┼────────────┤
│十五  │伍拾萬元      │民國九十年十一月十一│民國九十二年一月三十日  │
│      │              │日                  ││
├───┼───────┼──────────┼────────────┤
│十六  │伍拾萬元整    │民國九十年十一月十一│民國九十二年二月三十日  │
│      │              │日                  │                        │
├───┼───────┼──────────┼────────────┤
│十七  │佰元（大寫  │民國九十年十一月十一│未記載                  │
│      │金額為佰元，│日                  │                        │
│      │小寫金額為    │                    │                        │
│      │3,000,000）   │                    │                        │
│      │              │                    │                        │
├───┼───────┼──────────┼────────────┤
│十八  │柒佰伍拾萬元  │民國九十年十一月十一│未記載                  │
│      │              │日                  │                        │
├───┼───────┼──────────┼────────────┤
│十九  │壹佰貳拾萬元  │民國九十年十一月十一│未記載                  │
│      │              │日                  │                        │
└───┴───────┴──────────┴────────────┘
附錄本案論罪科刑法條全文：
刑法第三百三十九條
意圖為自己或第三人不法之所有，以詐術使人將本人或第三人之物交付者，處五年以
下有期徒刑、拘役或科或併科一千元以下罰金。以前項方法得財產上不法之利益或使
第三人得之者亦同。前二項之未遂犯罰之。


司法院資訊處製作；財團法人民間司法改革基金會備份。
